臺灣臺北地方法院刑事判決　　　　　　　96年度易字第1675號
公　訴　人　臺灣臺北地方法院檢察署檢察官
被　　　告　甲○○
　　　　　　　　　　　2樓
上列被告因竊盜案件，經檢察官聲請簡易判決處刑（96年度偵字
第3916號），本院受理後認不宜以簡易判決處刑（96年度簡字第
2078號），改依通常程序審理，判決如下：
    主  文
甲○○竊盜，累犯，處拘役伍拾日，如易科罰金，以新臺幣壹仟
元折算壹日，減為拘役貳拾伍日，如易科罰金，以新臺幣壹仟元
折算壹日。扣案之鑰匙肆支均沒收。
    事  實
一、甲○○曾因違反毒品危害防制條例案件，經臺灣板橋地方法
    院94年度簡字第4558號判處有期徒刑四月確定，於民國94年
    12月28日易科罰金執行完畢。猶不思悛悔，復意圖為自己不
    法之所有，於96年2月3日夜間10時45分（聲請簡易判決處刑
    書誤載為11時）許，在臺北市中山區○○○路432 號前，持
    其所有之鑰匙開啟乙○○所使用、停放於路旁之車牌號碼CV
    X-812 號重型機車之座墊置物箱，著手竊取乙○○所有、置
    於該置物箱內之價值約新臺幣（下同）3百元之安全帽1頂，
    得手後，隨即為因執行巡邏勤務而適至該處之員警丙○○、
    詹士賢（原姓名丁○○）發覺有異，而當場查獲，並扣得被
    告所有之鑰匙4支。
二、案經乙○○訴由臺北市政府警察局中山分局報告臺灣臺北地
    方法院檢察署檢察官偵查後，聲請簡易判決處刑，本院受理
    後認不宜以簡易判決處刑，改依通常程序審理。
    理  由
一、訊據被告甲○○固坦承有於前揭時地開啟車牌號碼CVX-812
    號重型機車之座墊置物箱，並拿出其內之告訴人乙○○所有
    之安全帽1 頂，惟矢口否認有何竊盜犯行，辯稱：當時伊在
    前開機車旁邊，等在對面擺地攤的朋友，伊坐在摩托車上面
    ，置物箱沒有關好，有把椅座往上用平，但是沒有拿摩托車
    裡面的東西，因為置物箱沒有鎖好，只是把東西壓下去，沒
    有拿安全帽起來戴。扣案之4支鑰匙，只有2支是伊機車的鑰
    匙，另2 支是在該機車旁之地上，當時查獲警察說伊有毒品
    的前科，要交代上頭，不然要將伊移送竊盜，叫伊二條選一
    條等語。
二、經查：
  (一)被告有於前揭時地開啟車牌號碼CVX-812 號重型機車之座墊
    置物箱，並拿出其內之告訴人乙○○所有之安全帽1 頂等情
    ，業據證人詹士賢於本院審理時具結證稱：「當天我與丙○○騎車擔任巡邏勤務，各騎一台摩托車，巡邏到查獲地點，
    與嫌疑人距離約3 公尺左右，我發現嫌疑人，他原本面向置
    物箱的方向，手上拿著一頂安全帽作勢要戴上，另一手印象
    中是拿鑰匙，忘記幾支，發現我在看他，就將安全帽拿下放
    在手上轉身要離開的動作，我直覺他本來要戴上，看到我把
    安全帽放下轉身，我就覺得可疑並上前盤查他，當時機車的
    置物箱是打開的，我們問他摩托車是否是他的，他說是跟一
    位朋友借的，我們問他朋友叫什麼名字，他給我一個綽號阿
    宏的人，我們問阿宏的真實姓名，車籍登記地在哪裡，被告
    也無法交代，經過我們用電腦查詢車籍資料，試著要聯絡車
    主到場說明，事後車主也到現場要騎車離開，我們當場問車
    主是否認識嫌疑犯，車主說不認識，我們問車主有無把車借
    給他，他說沒有，問他被告手上拿的安全帽是誰的，他說是
    車箱裡的安全帽，我們問車主當時車廂有無上鎖，他說確定
    有上鎖。我沒有跟被告說『沒有說出藥頭，要移送他竊盜』
    ，他是竊盜罪，跟藥頭沒有關係。」等語（見本院96年11月
    12日審判筆錄第5至7頁）。以及證人丙○○於本院審理時具
    結證述：「當天我跟詹士賢是執行巡邏勤務，經過林森北路
    、錦州街口發現被告在林森北路432 號前面，被告看到我們
    就馬上轉頭過去，我們就上前跟他盤查，被告當時一手拿安
    全帽，另一手拿鑰匙，旁邊有一台重機車，該車上沒有插鑰
    匙，置物箱是打開的，我們就問他這台車是不是你的，被告
    說這台車是他的，我問他，你是否車主本人，他說阿宏借的
    ，我們就查詢車籍資料，問被告車主的姓名，他說不出來，
    後來才坦承車不是他的，之後車主剛好從網咖過來，我們問
    他是否認識被告，他說不認識，被告當時手有拿一頂安全帽
    、還有鑰匙，我們問車主安全帽是不是他的，他說是他的，
    我們就把被告、車主帶回去偵訊。扣案二串鑰匙是在被告身
    上找到的，一串在他手上，一串在他身上。我沒有跟被告說
    『沒有說出藥頭，要移送他竊盜』。」等語（見本院96年11
    月12日審判筆錄第2至4頁）明確。
  (二)又證人乙○○於本院審理時具結證述：「車號CVX-812 號車
    是我的，車齡差不多一年多，當時我在林森北路附近的網咖
    ，結束後要上來牽車時看見被告還有二位警官，警官問我說
    車廂你走時有無開著，我說我車廂全部關起來。我可以確定
    我的置物箱在我離開時是鎖上的，安全帽是放在置物箱裡面
    ，鑰匙沒有插在置物箱或機車上，也沒有遺落在現場，我都
    帶在身上。我不認識被告，第一次見面，是在機車被竊時。
    扣案之4 支鑰匙都不是我的，我在警局作筆錄時，警察也沒
    有教導我要如何說。」等語（見本院96年11月12日審判筆錄
    第2至4頁），而證人乙○○與被告之前並不認識，殊無設詞
    誣陷被告之必要，是其證詞自足採信，故堪認前開機車在證
    人乙○○離開時，其置物箱是鎖上的，且鑰匙一直在證人乙○○身上，沒有遺落在現場，扣案之4 支鑰匙均非前揭機車
    之鑰匙。
  (三)被告於警詢時先是陳稱前開CVX-812 號機車是其友人「阿宏
    」所有，然因員警進一步詢問「阿宏」之詳細資料而無法答
    覆，又改口稱是因見該機車椅座已打開且座墊已翻開，在機
    車旁看見鑰匙，以為是該機車之鑰匙，乃把置物箱內安全帽
    弄平，欲替車主將置物箱鎖好，警員適前來盤查云云（見偵
    查卷第11、12頁），於本院訊問時另稱當時伊坐在前開機車
    上等對面擺地攤的朋友，因該機車置物箱沒關好，才把椅座
    往上用平云云（見本院96年10月30日訊問筆錄），其前後陳
    述不一，且與證人乙○○所述不符，顯係事後卸責之詞，尚
    難採信。而扣案之4 支鑰匙，既非證人乙○○之前開機車之
    鑰匙，且是分別從被告身上及手中所查獲，堪認是屬於被告
    所有。從而，被告面向前揭機車之置物箱，持自備之鑰匙打
    開置物箱後，拿取裡面之財物安全帽，置於自己手中，其意
    圖自己不法之所有竊取告訴人之安全帽犯行至為顯然。此外
    ，復有臺北市政府警察局中山分局搜索扣押筆錄、扣押物品
    目錄表、告訴人乙○○出具之贓物認領保管單、扣押物品照
    片3 張附卷可資佐證（分別見偵查卷第10至18、20、26至28
    頁）。
  (四)又被告當時是面對置物箱，開啟置物箱，且拿取裡面之安全
    帽，並無面對機車龍頭或開啟機車龍頭之行為，故被告當時
    應係欲竊取機車置物箱內之財物而著手實行，且無其他積極
    證據足資認定被告是基於竊取前揭機車之意思而著手實行，
    本諸「罪疑唯輕」原則，尚難認被告有竊取前揭機車之犯意
    ，併此敘明。
  (五)綜上所述，本案事證明確，被告竊盜犯行堪以認定，自應依
    法論科。
三、按刑法上竊盜罪既遂未遂區分之標準，係採權力支配說，即
    行為人將竊盜之客體，移入一己實力支配之下者為既遂，若
    著手於竊盜，而尚未脫離他人之持有，或未移入一己實力支
    配之下者，則為未遂，此有最高法院17年上字第509 號判例
    要旨及84年度台上字第2256號裁判要旨可資參照。查被告當
    時已將前述安全帽1 頂置於自己手中，顯已脫離告訴人乙○○之持有，而移入被告實力支配之下，揆諸前揭規定，被告
    竊盜行為已既遂，是核被告所為，係犯刑法第320條第1項之
    竊盜罪，聲請簡易判決處刑意旨認被告竊盜行為尚屬未遂，
    容有未洽。被告前曾有如事實欄所載之犯罪科刑執行情形，
    有臺灣高等法院被告前案紀錄表在卷可稽，其前受有期徒刑
    執行完畢，於五年以內故意再犯本件有期徒刑以上之罪，為
    累犯，應依刑法第47條第1 項之規定加重其刑。爰審酌被告
    素行不佳，復持自備之鑰匙竊取他人機車置物箱內之財物，
    其行為固已危害社會治安，並造成告訴人之財產損失，殊無
    足取；惟考量其所竊取之安全帽1頂價值約300元，竊得後旋
    即遭查獲並將該安全帽發還告訴人，所受損害輕微，及其犯
    罪之動機、目的、生活狀況、智識程度暨犯後否認犯行之態
    度等一切情狀，量處如主文所示之刑，並諭知易科罰金之折
    算標準。又被告前開犯行之犯罪時間在96年04月24日以前，
    且無中華民國96年罪犯減刑條例所定不得減刑之情形，爰依
    同條例第2條第1項第3 款規定減其宣告刑2分之1，並依同條
    例第9條、刑法第41條第1項前段之規定，諭知減刑後易科罰
    金之折算標準，以資懲儆。扣案之鑰匙4 支均係被告所有且
    供本件犯罪或預備犯罪所用之物，詳如前所述，爰均依刑法
    第38條第1項第2款規定，併予宣告沒收。
據上論斷，應依刑事訴訟法第452條、第284條之1、第299條第1
項前段，刑法第320條第1項、第47條第1項、第41條第1項前段、
第38條第1項第2款，刑法施行法第1條之1，中華民國九十六年罪
犯減刑條例第2條第1項第3款、第7條、第9條，判決如主文。
本案經檢察官簡逸薇到庭執行職務
中　　華　　民　　國　　96　　年　　11　　月　　30　　日
　　　　　　　　　刑事第五庭    法　官　賴秀蘭
以上正本證明與原本無異。
如不服本判決，應於判決送達後10日內向本院提出上訴狀（應抄
附繕本）。告訴人或被害人如對於本判決不服者，應具備理由請
求檢察官上訴，其上訴期間之計算係以檢察官收受判決正本之日
期為準。
　　　　　　　　　　　　　　　　書記官　游秀珠
中　　華　　民　　國　　96　　年　　12　　月　　7 　　日
附錄本案論罪科刑法條：
刑法第320條
意圖為自己或第三人不法之所有，而竊取他人之動產者，為竊盜
罪，處 5 年以下有期徒刑、拘役或 5 百元以下罰金。
意圖為自己或第三人不法之利益，而竊佔他人之不動產者，依前
項之規定處斷。
前二項之未遂犯罰之。
